【裁判字號】    88,訴,1424
【裁判日期】    890621
【裁判案由】    偽造文書等
【裁判全文】
臺灣板橋地方法院刑事判決                        八十八年度訴字第一四二四號
    公  訴  人  臺灣板橋地方法院檢察署檢察官
    被      告  辛○○
                庚○○○
右被告因偽造文書案件，經檢察官提起公訴（八十八年度偵字第二八七號），本院判
決如左：
    主  文
辛○○、庚○○○共同行使偽造私文書，足以生損害於他人，各處有期徒刑拾月，均
緩刑年。
    事  實
一、辛○○與庚○○○係夫妻，於民國（下同）八十四年三月二十日，在台北縣新莊
    市○○路六十九之四十二號之共同住處，二人共同招募民間互助會，由辛○○出
    面任會首，每會新台幣（下同）三萬元，連同會首共五十六會，會期自八十四年
    三月二十日起至八十七年七月五日止，每月二十日在上址以於未書明標單字樣之
    投標紙張上填載利息金額，依填載最高利息者得標，活會會員扣除當次開標利息
    數額後繳付會款，而死會仍繳付全額之方式開標，每四個月加標一次。詎辛○○
    與庚○○○竟共同意圖為自己不法之所有，而基於概括之犯意聯絡，於八十六年
    四月二十日，在台北縣新莊市○○路六十九之四十二號住處，利用多數會員並非
    完全認識之機會，由辛○○偽造「秋棠」（係會員丙○○以「秋棠」名義參加前
    揭互助會）之署押於未書明標單字樣之投標紙張上，並填寫標息九千一百元，持
    該標單競標而得標之方式，再由辛○○或庚○○○向活會會員收取會款，致使該
    次盜標時之活會會員高鈺工業有限公司（下稱高鈺公司，負責人係乙○○，以「
    高鈺」名義參加二會）、蕭貴香（以「尚旺」名義參加二會）等二十五名活會會
    員陷於錯誤而交付會款，辛○○與庚○○○二人共計詐得五十二萬二千五百元（
    即向二十五會活會收會款，每活會各收取會款二萬零九百元），並足以生損害於
    丙○○及高鈺公司等活會會員，因會員間互不相識，會員丙○○日後亦再以「秋
    棠」名義重覆得標而取得會款。嗣於八十七年八月二十日，辛○○與庚○○○宣
    布停標，本應剩五會活會，卻有丁○○（以「丁○○」名義參加一會）、童連旺
    （以「童連旺」名義參加一會）、鄧二中（以「鄧二中」名義參加一會）、吳當
    利（以「甲○○」名義參加一會）、己○○（以「尚旺」名義參加二會，惟其中
    一會業已得標）、高鈺公司（以「高鈺」名義參加二會，惟其中一會業已得標）
    、戊○○（以「博泰」名義參加一會，惟戊○○之前已同意辛○○、庚○○○以
    「博泰」名義借標）等人主張七會活會，始悉上情。
二、案經被害人高鈺公司訴請台灣板橋地方法院檢察署檢察官偵查起訴。
    理  由
一、右揭事實，業據被告辛○○、庚○○○迭於偵查、本院審理時坦承不諱（見偵查
    卷第二十六頁背面、本院八十九年五月二十五日訊問筆錄及本院八十九年六月七
    日審判筆錄），核與告訴代表人乙○○迭於偵查及本院審理時所指訴之情節相符
    ，並經證人戊○○、吳當利、己○○、丁○○到庭證述甚詳（見本院八十八年十
    月二十八日訊問筆錄、八十八年十一月十一日訊問筆錄、八十八年十二月一日訊
    問筆錄），復有互助會單一張附於偵查卷可憑。是本件事證明確，被告二人犯行
    洵堪認定，應予依法論處。
二、被告辛○○、庚○○○二人冒用會員丙○○參加前揭互助會所用之「秋棠」名義
    ，偽造其署押於上寫有利息之投標紙張上，依民間互助會之習慣，係表示該名義
    人願出所書利息金額標取會款，依刑法第二百二十條第一項規定，為以文書論之
    私文書，被告二人偽造後持以行使詐取活會會員交付會款，自足以生損害於被冒
    用名義人及該次會活會會員，核渠等二人所為，均係犯刑法第二百十六條、第二
    百十條之行使偽造私文書與第三百三十九條第一項之詐欺取財二罪（參照最高法
    院六十九年臺上字第六九五號及七十年臺上字第二六八五判決）。被告二人就上
    開犯行有犯意聯絡與行為分擔，均為共同正犯。又被告二人偽造私文書行為為行
    使行為所吸收，至於偽造署押，乃偽造文書之部分行為，均不另論罪。又被告二
    人同時持偽造之投標紙張與會員多人競標，及向活會會員多人詐取會款，顯然係
    以一行為而觸犯數罪名，為想像競合犯，皆應從一重之行使偽造私文書罪及詐欺
    取財罪處斷，惟被告所犯上開行使偽造文書與詐欺取財二罪，具有方法結果之牽
    連關係，應從一重之行使偽造私文書罪處斷。爰審酌被告二人貪圖非分之財，利
    用組織互助會之機會，冒用他人名義得標，共同詐取金額五十二萬二千五百元，
    影響社會經濟秩序，惟念及被告二人與告訴人高鈺公司已達成和解（此業據告訴
    代表人乙○○於本院八十九年五月二十五日調查時陳明屬實，並有和解書一份附
    卷可憑），暨被告二人之犯罪動機、目的、手段、犯後態度等一切情狀，分別量
    處如主文所示之刑，以示懲儆。末查被告二人前均未曾受有期徒刑以上刑之宣告
    ，有台灣高等法院檢察署刑案紀錄簡覆表二份附卷可憑，渠等二人因一時短於思
    慮，致罹本件犯行，且被告二人犯後業與告訴人達成和解，足見被告二人經本次
    罪刑之宣告後，已知所警惕，而無再犯之虞，本院認前開對被告二人宣告之刑，
    以暫不執行為適當，爰併均宣告緩刑年，以啟自新。至被告二人所偽造之標單
    業已丟棄等情，業據被告辛○○到庭供明在卷（見本院八十九年六月七日審判筆
    錄），而依一般民間習慣，標會之後該標單亦無留存之必要，故上述標單應認為
    已滅失不存在，故毋庸諭知沒收，併此敘明。
據上論斷，應依刑事訴訟法第二百九十九條第一項前段，刑法第二十八條、第二百二
十條第一項、第二百十六條、第二百十條、第三百三十九條第一項、第五十五條、第
七十四條第一款，罰金罰鍰提高標準條例第一條前段，判決如主文。
本案經檢察官吳宗光到庭執行職務
中      華      民      國    八十九    年      六      月    二十一    日
                                      台灣板橋地方法院刑事第三庭
                                          法  官    林  海  祥
右正本證明與原本無異。
如不服本判決，應於送達後十日內向本院提出上訴狀
                                          書記官    巫  偉  凱
中      華      民      國    八十九    年      六      月     二十七   日
附錄本案論罪科刑法條全文：
刑法第二百十六條、第二百十條
刑法第二百十六條
行使第二百十條至第二百十五條之文書者，依偽造、變造文書或登載不實事項或使登
載不實事項之規定處斷。
刑法第二百十條
偽造、變造私文書，足以生損害於公眾或他人者，處五年以下有期徒刑。


司法院資訊處製作；財團法人民間司法改革基金會備份。
